【裁判字號】    92,交訴,179
【裁判日期】    951212
【裁判案由】    過失致死等
【裁判全文】
臺灣臺南地方法院刑事判決             92年度交訴字第179號
公  訴  人  臺灣臺南地方法院檢察署檢察官
被      告  己○○
選任辯護人  洪玉崑律師
上列被告因過失致死等案件，經檢察官提起公訴（91年度偵字第
11556號），本院判決如下：
    主  文
己○○服用酒類，不能安全駕駛動力交通工具而駕駛，處有期徒
刑陸月；又因過失致人於死，處有期徒刑壹年。應執行有期徒刑
壹年肆月。
    事  實
壹、己○○考領有重型機車駕駛執照，其於民國90年9月22日零
    時許（當時為成大研究所之學生），因參加為吳朗教授賀教
    師節之謝師宴，在臺南市「你會紅KTV」唱歌飲酒，飲至同
    日凌晨3時許，已不能安全駕駛動力交通工具〔事故發生後
    ，經警酒測，其吐氣所含酒精濃度達每公升0.78豪克（MG/L
    ）〕，詎仍駕駛牌照號碼AYQ-467號機車，欲返回其臺南市
    ○○路50號6樓之4租居處，乃沿臺南市○○路○○道，由東
    向西行駛至該路與東光路之交岔路口時（該交岔路口北邊為
    東光路，南邊為東寧路510巷）本應注意車前狀況，隨時採
    取必要之安全措施，並應注意其方向之燈號為閃光黃燈，而
    閃光黃燈表示「警告」，車輛應減速接近，注意安全，小心
    通過，且應注意在劃有分向限制線（即雙黃線）之路段，不
    得駛入來車之車道內，而依當時情形天候晴、夜間有照明設
    施、柏油路面乾燥無缺陷、無障礙物、視距良好，客觀上並
    無其不能注意之情形，詎其竟疏於注意車前狀況且未減速慢
    行，而貿然以40公里左右之時速直行，並駛入對向之來車車
    道內，適對向有盧慶隆於酒後〔經事後抽血檢驗，酒精濃度
    為74MG/DL，換算吐氣酒精濃度為每公升0.37豪克（MG/L）
    〕無照駕駛牌照號碼3M-2396號自小客車（為甲○○之母親
    林月容所有），超載搭載丑○○、子○○、甲○○、戊○○
    、郎志中、壬○○等6人，沿臺南市○○路○○道，由西向
    東行駛至上開設有閃光黃燈之岔路口時，亦疏於注意車前狀
    況且未減速慢行，貿然以100公里左右之時速超速（該路段
    限速時速不得超過50公里）直行，且跨越分向限制線行駛，
    雙方因煞閃不及，己○○駕駛之機車龍頭右側遂與盧慶隆駕
    駛之3M-2396號自小客車右側車身相擦撞後，盧慶隆駕駛之
    3M- 2396號自小客車失控再繼續衝向對向東寧路由東向西之
    慢車道，3M-2396號自小客車之左前車頭因而撞及停在慢車
    道路邊陳仁宏所有之UB-8293號自小客車（因牌照已被註銷
    ，當時未懸掛號牌）之左前車頭，3M-2 396號自小客車之右
    前車頭並撞及停在路邊陳河銘所有之TI- 9548號自小客車之
    左前車頭，盧慶隆因而受有頂枕骨鈍挫傷及腦挫傷合併顱內
    出血之傷害，經送醫後於90年9月23日13時30分許，不治死
    亡。
貳、案經臺南市警察局第一分局報請臺灣臺南地方法院檢察署檢
    察官相驗後，由盧慶隆之父盧國傳訴由檢察官偵查起訴。
    理  由
壹、按現役軍人犯罪，除犯軍法應受軍事裁判者外，仍應依本法
    （刑事訴訟法）規定追訴、處罰，刑事訴訟法第1條第2項定
    有明文。次按犯罪在任職服役前，發覺在任職服役中者，依
    本法（軍事審判法）追訴審判，軍事審判法第5條第1項前段
    定有明文。是若犯罪在任職服役前，發覺亦在任職服役前，
    自不受軍事審判。查被告己○○於90年9月22日發生本案事
    件，並於當日3時10分許被警發覺並逮捕（經檢察官批准不
    隨案解送），有臺南市警察局第一分局報告書附卷可稽。案
    經檢察官於92年8月28日起訴，於92年9月10日繫屬本院，有
    起訴書及臺灣臺南地方法院檢察署92年9月10日丙○惟清91
    偵011556字第51884號移送函及該函上本院之收文章戳附卷
    可稽。又查被告己○○係於95年8月間始入營服兵役，依上
    所述，本案普通法院有審判權。再者，案件由犯罪地或被告
    之住所、居所或所在地之法院管轄，刑事訴訟法第5條第1項
    定有明文。查被告己○○之住所雖在臺北縣中和市，惟其犯
    罪之行為地在臺南市，本院就本案有管轄權，合先說明。
貳、訊據被告己○○對於其在臺南市「你會紅KTV」飲酒後，吐
    氣所含酒精濃度達每公升0.78豪克（MG/L），已不能安全駕
    駛動力交通工具，仍駕駛AYQ-467號機車，欲返回其臺南市
    ○○路50號6樓之4租居處，乃沿臺南市○○路○○道，由東
    向西行駛至該路與東光路之交岔路口時發生車禍乙節，坦承
    不諱，惟對於其被起訴過失致死部分則矢口否認其有過失責
    任，辯稱其沒有過失，是被害人所駕駛之自小客車侵入其車
    道云云。選任辯護人亦為被告辯護稱：被告於90年9月22日
    自中華東路「你會紅KTV」回東安路居所，係由中華東路至
    後甲圓環轉向東寧路由東向西行駛，並非起訴書所指被告沿
    臺南市○○路510巷由南往北方向行駛通過東寧路交岔路口
    而發生車禍，並無證據足以證明被告己○○係騎機車沿臺南
    市○○路510巷由南往北方向行駛至上開交岔路口，支線道
    車未讓幹線道車先行而發生車禍。又依據3M-2396號自小客
    車之乘客壬○○於93年8月17日審理時之證述其看到與其車
    子同向前面有輛機車，那輛機車在蛇行，那輛機車本來靠路
    邊行駛，一下子又騎到快車道，其只知道汽車為了閃機車失
    控才左轉，汽車開到東寧路時，時速約100公里，其感覺蠻
    快的等語及同日證人丁○○之證述，與3M-2396號自小客車
    發生擦撞的是一輛紅色的機車，以及證人子○○於95年8月8
    日審理時證述為了閃避一台同向的機車，當時機車突然要左
    轉彎，才撞上的，被告所騎為銀灰色的機車，非紅色機車，
    足見被害人盧慶隆，係因超速行駛且閃避同方向紅色機車，
    因而車輛失控左轉撞及路旁車輛，致其傷重死亡，並非與被
    告之機車碰撞所造成，自不得令被告負過失致死罪責。又中
    央警察大學鑑定書鑑定結果: 「一、綜合前述跡證鑑識與肇
    事重建結果，本案發生在東寧路與東光路一段路口，導因於
    甲機車騎士己○○酒後騎乘機車，由東向西行駛東寧路，在
    行經東光路口時侵入對向車道範圍，遇有可能受酒後影響之
    乙車駕駛人子○○駕駛乙車由西向東行駛東寧路，跨越道路
    分向限制線駛至，發生甲機車轉向龍頭右側擦撞乙車右側車
    身之事故，甲機車騎士己○○與乙車駕駛人子○○酒後駕車
    侵入對向車道行為同為肇事原因。…」，固非無見。然而，
    中央警察大學鑑定本案車禍因素，對人證之供述證據部分，
    僅依相關人員之警詢筆錄所載 (見中央警察大學鑑定書第3
    頁及第4頁)，對上揭壬○○及丁○○於鈞院93年8月17日審
    理時證述之事實，並未參酌，致與證人壬○○及丁○○所證
    述之事實，不相符合，所為鑑定結果，尚難採為不利於被告
    之證據云云。
參、經查：
一、被告己○○上開犯罪事實，有道路交通事故調查報告表（含
    現場圖）、被告之酒精值測定單、測試觀察紀錄表各1份、
    警察於車禍現場蒐證之照片23張及臺南市警察局刑案現場紀
    錄照片54張，附卷可稽。被害人盧慶隆因本件車禍而受有頂
    枕骨鈍挫傷及腦挫傷合併顱內出血之傷害，經送醫後於90年
    9 月23日13時30分許，不治死亡，亦經檢察官督同檢驗員相
    驗明確，製有勘驗筆錄、相驗屍體證明書、驗斷書各1份及
    相驗屍體之照片12張附卷可資佐證。
二、查車禍發生前，子○○與丑○○、甲○○、戊○○、郎志中
    、壬○○等計6人，於90年9月21日19時許，由郎志中駕駛
    3M-2396號自小客車，從臺南縣柳營鄉出發，90年9月22日凌
    晨零時30分許，郎志中等一行人到臺南市小北夜市附近邀被
    害人盧慶隆一起到臺南市五期重劃區之「印地安那PUB」跳
    舞喝酒，至同日凌晨3時許，被害人盧慶隆說要去找他老婆
    （即癸○○，二人生有一子盧育仙，惟尚未結婚），因郎志
    中對於臺南市○道路不熟，就由盧慶隆駕駛3M-2396號自小
    客車，由子○○與丑○○坐在右前坐，後座依左而右坐有郎
    志中、壬○○（壬○○係坐在郎志中的大腿上）、戊○○、
    甲○○，行駛至臺南市○○路與東光路之交岔路口時，發生
    本件車禍，業據子○○、丑○○、甲○○、戊○○、郎志中
    、壬○○於警詢及本院審理中證述明確。
三、有關被告車禍發生前係駕駛AYQ-467號機車行駛於東寧路由
    東向西之車道，或如起訴書所指被告係沿東寧路510巷由南
    往北方向行駛，通過該巷與東寧路之交岔路口時發生車禍乙
    節，經查：
(1)、證人庚○○於本院93年7月15日審理時證稱：被告是其成大
    電機研究所的學弟，與其皆由同一個教授指導，所以感情不
    錯，其在90年9月22日凌晨有與被告一起到中華東路「你會
    紅KTV」唱歌、喝酒，那天是教師節前夕，其在臺北當兵，
    剛好放假，當天是為了慶祝教師節，其等先在「醉天地」吃
    燒烤，吃完飯之後有人提議去唱歌，其等就到「你會紅KTV
    」唱歌、喝酒，其喝了二、三瓶啤酒，被告可能喝的比其多
    ，因被告是資格最老的博士班學生，後來其與被告一起離開
    ，並各騎一部機車，沿中華東路往後甲圓環方向行進，因其
    是住在莊敬路所以其繼續直行，被告則繞圓環四分之三圈往
    東寧路行駛等語。
(2)、證人即臺南市警察局交通隊車禍處理小組警員寅○○於本院
    93年8月17日審理時證稱：本件車禍是其處理的，現場圖是
    其所製作，現場圖上之刮地痕是新的痕跡，該刮地痕是由AY
    Q-467號機車造成的，刮地痕是機車的起落架造成一直延伸
    的。刮地痕由西向東，刮地痕的起點應在東光路與東寧路口
    中央，比較偏向西向東的內側快車道，刮地痕是在機車底下
    停止的。被告於製作筆錄時說他是由後甲圓環沿東寧路由東
    往西，如果是自摔的話，刮地痕應是由東向西，但現場跡證
    與被告在警詢時的陳述不一致。刮地痕的深度西邊的較深，
    東邊的較淺。3M-2396號自小客車之右前、後車門均有擦痕
    ，照後鏡斷裂，其抵達現場時，死者已經被送到成大醫院，
    沒有在現場，當時只有被告及丑○○在現場，其他乘客則均
    已送醫等語。至於其另證稱之：若從東寧路510巷駛出，左
    轉東寧路，如果是自摔不太可能造成此刮地痕，如果是與自
    小客車撞擊之後反彈則有可能造成此刮地痕，以及其認為「
    擦撞是不可能，因為機車的前擋風板不見了，我只能說是兩
    車撞擊，至於誰撞誰我不清楚，機車的車頭都壞掉了，自小
    客車的右側車身也有受損，當時撞擊的時候自小客車往左偏
    ，我認為機車如果有擦撞的話可能會往東南方反彈」云云，
    均屬證人寅○○個人臆測之詞，並無證據能力，自不足採信
    。
(3)、證人壬○○於本院93年8月17日審理時證稱：其當天沒有喝
    酒，車禍發生之前其坐在駕駛座的後面，坐在其男友丁○○
    的腿上，事發之前其等都在聊天。車禍發生之前，「我看到
    與我們車子同向前面有輛機車，那輛機車在蛇行，那輛機車
    本來靠路邊行駛，一下子又騎到快車道，我們還在車上想說
    這輛車怎麼這樣騎」，「我只知道汽車為了閃機車失控才左
    轉，我不知道那邊有什麼路口」，「我只知道失控，不知道
    有無撞到機車，因為當時眼看快撞下去了，頭就低下去都不
    敢看，我講的失控不是指要撞到機車，而是撞到路邊」，發
    生車禍前所稱看到蛇行的機車，其所謂「同向」是指東寧路
    右邊車道，其看到的機車是指機車後面，在汽車失控偏向之
    前，其沒有車子擦撞或碰撞之感覺，被害人盧慶隆開車到東
    寧路時，「時速約100公里」，「我看到該機車往快車道又
    往路邊，大約有三次蛇行」，該機車行向為「直走，沒有左
    轉的跡象，當時機車在我們的前方，我們應該是要超車，所
    以才加速，因為我們在車內談到這輛機車這樣開很危險」云
    云。證人丁○○於本院93年8月17日審理時證稱：其當時有
    喝酒，「我坐後面，我女朋友坐我腿上」，其當時精神清醒
    ，車子是盧慶隆開的，車禍前車速超過60公里，車禍發生前
    ，「當時前方有輛與我們同向的機車在蛇行，距離不知多遠
    ，為了閃避，方向盤轉過去失控就撞到路邊了」，「當時我
    不知道有無擦撞到那台機車」，車禍發生前有，「我看到機
    車的屁股一會兒靠路邊行駛，一會兒又靠車道行駛」，那輛
    機車的車身是紅色的云云。惟查證人壬○○於90年9月24 日
    警詢時僅簡單敘述3M-2396號自小客車之當時是為了閃避機
    車而撞到停在路旁汽車，機車樣式其沒看清楚等語；證人丁○○於90年9月24日警詢時，亦僅簡單敘述3M-2396號自小客
    車之當時是為了閃避機車而發生車禍，該機車類似豪邁125C
    C、咖啡紅等語，難謂其等有看清當時發生車禍之情形。證
    人壬○○、丁○○在本院所為之上開證言，卻詳述機車行駛
    之狀況，已有可疑，且在機車與3M-2396號自小客車均高速
    行駛下，機車在快車道上左右蛇行，其等皆認為機車這樣開
    很危險，則最安全之方法應是開在該機車後面，保持安全距
    離，才是上策，如果往前超車極為危險，極可能發生車禍，
    被害人盧慶隆已有未婚女友及小孩，其豈會反而採取不智之
    舉，往前超車？且超車時又未按鳴喇叭以提醒該機車騎士注
    意才超車？而同車之多人既皆知極為危險，為何竟無一人勸
    阻盧慶隆不要超車？且其二人上開有關機車方面之證述亦與
    實情不符〔見下述(4)、(5)所載〕，足見證人壬○○、丁○○
    上開有關機車方面之證言不實，應不足採信。
(4)、本件車禍經本院送請中央警察大學鑑定結果：
    依卷附之中央警察大學95年4月28日校鑑科字第0940001202
    號鑑定書有關肇事重建：其中
  (三)甲（AYQ-467號機車）、乙（3M-2396號自小客車）、丙（
    UB-8293號自小客車）、丁（TI-9548號自小客車）各車碰撞
    型態推定：
  1.經檢視相片14-23（指上開鑑定書內相片之編號，下同）乙
    車車身受損情形，其主要受損部位有左前車頭約四分之一寬
    延伸至左前輪上方引擎蓋板、葉子板（相片14、16）、右前
    車頭約四分之一寬（相片15、16）、右側車身刮痕（相片17
    ）、前擋風玻璃有四處著力點放射狀碎裂（相片19、20）；
    經比對本案涉入車輛相關車損特徵，乙車左前車頭之車損應
    為撞擊丙車左前車頭所造成，乙車右前車頭之車損應為撞擊
    丁車右前車頭所造成、乙車前擋風玻璃之車損主要為人員之
    頭部或肩胛部位撞擊所造成。
  2.甲、乙兩車碰撞型態分析:
    1)據相片1、2顯示，甲機車車身向左倒地，東寧路與東光路
      口有一刮地痕跡長約13.6公尺，前半段痕跡斷斷續續，事
      故處理人員以蠟筆標示如相片2所示，延伸至甲機車肇事
      終止位置之後半段呈筆直連續狀，推定為甲機車左側起落
      架尾端刮地所形成，其刮地滑行過程並造成腳踏板左側下
      方包覆飾板破損，並在左側車身座墊下方包覆飾板與置物
      架左側留有有刮擦痕跡。
    2)由於甲機車車損並無明顯重力撞擊所遺留嚴重損壞特徵，
      相對的與其碰撞之車輛也不會留下明顯受力嚴重損壞對照
      車損，甚至在經二次撞擊痕跡會被加工掩飾，或甚至亦有
      可能甲、乙兩車並無撞擊接觸，惟甲機車車身向左倒地型
      態與刮地痕跡特徵，推定甲機車並無與乙車頭部位碰撞之
      可能。
    3)據相片10、12顯示，甲機車前龍頭包覆飾板上半部卡筍鬆
      脫，下半部從前輪軸左上方與右前踏板彎角處斷裂，整片
      包覆飾板掉落等車損特徵，審酌甲機車車身向左倒地滑行
      至肇事終止位置之運動狀態，推定甲機車受撞擊力量之作
      用方向，係由車頭右前方往右後車尾方向作用。
    4)據甲機車前龍頭車損特徵，推定甲、乙兩車車體碰撞部位
      之接觸面積並不大，另據甲、乙兩車肇事後終止位置之相
      對位置，推定乙車右後照鏡從基部斷裂，右側車身從右前
      門把手下方往後延伸至右後門、右後輪上方，有水平刮擦
      痕跡，與甲機車之碰撞有直接之關連。
    5)據前項推定，乙車右後照鏡從基部斷裂，最有可能為甲機
      車右把手所碰撞，乙車右側車身從右前門把手下方往後延
      伸至右後門、右後輪上方有水平刮擦痕，最有可能為甲機
      車前龍頭包覆飾板右側下半段外緣所刮擦，甲、乙兩車車
      體初始碰撞之型態推定為右側車身對右側車身之側撞型態
      。
  3.乙、丙兩車碰撞型態分析:
    1)據相片4、5、8顯示，丙車左前車頭約有四分之一寬被撞
      凹損，往後延伸至左前車輪上方與左前車門，其車頭凹損
      寬度與乙車左前車頭車損寬度吻合，推定乙、丙兩車屬左
      前車頭對左前車頭之對撞型態。
    2)據相片5、8顯示丙車左前車頭凹損特徵，概可以左前輪為
      界區○○○○○段，推定乙車在與丙車碰撞過程，當左前
      車頭頂住丙車左前車頭時，乙車車尾有呈逆時針方向旋轉
      ，故乙、丙兩車車體初始撞擊時，乙車之撞擊力係從丙車
      前方偏左作用、據乙車左前引擎蓋板與左前葉子板損毀情
      形估計，此一角度約10至20度。
  4.乙、丁兩車碰撞型態分析:
    1)據相片4、6.顯示乙、丁兩車之肇事終止位置，係乙車右
      前車頭頂住丁車左前車頭，乙車右前車頭之車損與丁車左
      前車頭之車損有其關連性，推定乙、丁兩車之碰撞型態為
      乙車右前車頭與丁車左前車頭之對撞。
 (四)甲、乙、丙、丁各車碰撞地點推定:
  1.據事故現場各車肇事終止位置分佈，事故發生過程乙車分別
    與甲機車、丙車、丁車發生碰撞，乙車事故發生前係沿東寧
    路西向東行駛更可確定，乙車與各車發生碰撞之順序，依序
    為甲機車、丙車、丁車，乙車與各車之碰撞地點推定如下：
  2.甲、乙兩車碰撞地點分析：
    1)據前項甲、乙兩車為右側車身之側撞型態，甲機車右把手
      、前龍頭包覆飾板右側下半段外緣，在陸續與乙車右側車
      身碰撞後，甲機車前進之動量瞬間被乙車右側車身阻擋抵
      銷，乙車之動量由甲機車車頭右前方往車身左後方傳導，
      甲機車重心左傾，車身向左倒地滑向肇事終止位置，推定
      甲機車車體在與乙車車體發生初始碰撞後被回推約2至5公
      尺後倒地。
    2)據前揭卷（臺灣臺南地方法院檢察署90年度相字第1311號
      卷）第廿四頁警繪圖顯示，在東寧路與東光路口之刮地痕
      跡，其起點在東寧路分向限制線之南橫向距離0.6公尺處
      ，推定甲機車倒地前其前後輪約行駛在東寧路分向限制線
      之南橫向距離0.2至0.3公尺處，即甲機車在與乙車車體發
      生初始碰觸時，甲機車跨越分向限制線20至30公分。
    是依上開鑑定結果，認被告車禍發生前係駕駛AYQ-467號機車
    行駛於東寧路由東向西之車道上。
(5)、又鑑定證人中央警察大學副教授辛○○於本院95年11月28日
    審理時證稱：本件車禍案件委託中央警察大學鑑定，係由其
    負責鑑定，本案其認為被告所騎機車跟被害人等所乘坐的自
    小客車相碰撞的撞擊處「應在兩車的車體右側而不是左側，
    鑑定報告第21頁第2點有詳細分析，主要是從車損狀況來分
    析，並且在第22頁有畫推定圖。車損中自小客車的右後照鏡
    有斷裂掉，右前車門與右後車門都有刮痕，所以認定自小客
    車與機車並非平行而是有個角度的擦撞，機車撞到自小客車
    ，車頭會被小客車往前帶，車尾會隨慣性往前甩，又因兩車
    是右側擦撞，所以依現場刮地痕，兩車都跑到對向車道了，
    即機車的刮地痕起點在對向車道」。至於鑑定報告有無採用
    關於丁○○與壬○○於法院之證詞部分，「在鑑定前本案原
    有的卷證資料，我們都會查閱，鑑定報告第三與第四頁有就
    證人的陳述列舉出來，我採用的是陳述中跟我的研判有關的
    部分，我們的鑑定是根據客觀上的證據如車損、地上刮地痕
    跡、輪胎痕跡、現場散落物等，而人的證述只是來驗證現場
    跡證的特徵是否吻合」。兩車擦撞之後，機車旋轉回推的情
    況，是因「汽車的右側車身有造成車損的地方都足以帶動，
    因有摩擦之故，而機車本身會回頭，是在龍頭的特性」，機
    車旋轉時，機車本身沒有力量作反向作用，因「機車是往前
    走，會回頭一定是外來的力量」，此種情況，「我們通常以
    動量（車輛的質量乘以速度）而非以車速來分析，依碰撞過
    程無法判斷出兩車的車速何者較快，但碰撞過程中，汽車的
    動量遠大於機車的動量，是可以確定的，現場的刮地痕跡不
    完全是機車的動量造成，大部分是來自於汽車的動量」，「
    當機車旋轉以後會以剩餘的動量往反方向運動（倒地滑行）
    」，鑑定報告中稱機車倒地滑行前，被回推2至5公尺，「我
    們判斷2公尺是以一般機車大約1.8公尺的長度來計，但因被
    拉之後若未馬上倒地，則連續與汽車刮擦時加計汽車約4公
    尺長度則得出5公尺的數據，所以估計被回推2至5公尺。
(6)、綜上所述，有關被告車禍發生前，係駕駛AYQ-467號機車行
    駛於東寧路由東向西之車道，與對向之被害人盧慶隆所駕駛
    之3M-2396號自小客車發生擦撞，並非如起訴書所載之被告
    係沿東寧路510巷由南往北方向行駛，通過該巷與東寧路之
    交岔路口時發生車禍，應可認定。
四、本件車禍肇事責任曾經檢察官送臺灣省臺南區車輛行車事故
    鑑定委員會鑑定結果認為：「3M-2396號自小客車與機車行
    向，與現場證跡無法配合，各執一詞，案情不明確，未便鑑
    定」，惟卻仍為「1、3M-2396號自小客車駕駛人，酒後駕駛
    小客車，行經有閃光燈號誌肇事岔路口，未減速慢行，而且
    超速行駛，超載，未注意車前情況於路口發生撞擊，為肇事
    主因。2、己○○酒醉駕駛重機車，行經設有閃光號誌肇事
    岔路口，其行向為閃光紅燈，支線道未讓幹線道先行，同為
    肇事原因。3、陳宏仁、陳河銘無肇事原因」之認定，有該
    會91年12月20日南鑑字第911546號函附卷可稽。經檢察官再
    送臺灣省車輛行車事故覆議鑑定委員會覆議結果亦同上開鑑
    定意見，有該會92年7月25日府覆議字第9210652號函附卷可
    稽。惟查上開鑑定意見書及覆議所認定之事實與實情不符，
    自不足採。
五、有關3M-2396號自小客車當時是否由被害人盧慶隆所駕駛乙
    節，經查：
(1)、盧慶隆與子○○、丑○○、甲○○、戊○○、郎志中、壬○○等7人，從「印地安那PUB」出來後，即由盧慶隆駕駛3M-2
    396號自小客車，並在上開交岔路口發生車禍，業據子○○
    、丑○○、甲○○、戊○○、郎志中、壬○○於警詢及本院
    審理中證述明確，已如前所述。
(2)、依卷附之中央警察大學95年4月28日校鑑科字第0940001202
    號鑑定書有關(六)乙車駕駛人鑑定分析：其中
  3.由乙車左前車頭與丙車左前車頭碰撞，故乙車乘員之身體依
    慣性衝向乙車左前方，經檢視乙車乘員受傷情形，乙車乘員
    甲○○（右後座）、壬○○（左後座前）、戊○○（後座中
    間），送鑑資料中並無受傷紀錄可稽，依其座位特性未造成
    傷害有其可能；另乘員丁○○（左後座後）於送鑑資料(一)第
    八十六頁署訊稱，「... 頭部受傷流血... 前座的安全帶環
    扣，是左邊... 」，另據送鑑資料(二)第四十五頁奇美醫學中
    心診斷證明書記載，頭部外傷，額股凹陷骨折，亦有其可信
    之處；推定此四人並非乙車駕駛人。
  4.另就乙車乘員丑○○、子○○之受傷情形加以比較，子○○
    （右前座後）於送鑑資料(一)第七十九頁警訊筆錄稱，「...
    我頭部撞到前擋風玻璃，左邊眉毛有受傷... 」，若依其陳
    述坐於右前座，且丑○○坐於其大腿上，乙車撞擊丙車時，
    其往左前衝撞之慣性會為丑○○所阻擋，其頭部若撞擊擋風
    玻璃，丑○○頭部撞擊會更嚴重，但丑○○（右前座前）於
    前揭卷第八頁警訊筆錄稱，「... 我人左手輕微擦傷... 」
    ，似有不符，故推定乙車乘員丑○○並非乘坐於乙車右前座
    乘員之前方。
  5.據前揭卷第三十九頁驗斷書記載，乙車乘員盧慶隆主要傷部
    為頂枕骨部鈍挫傷，右側頸背脊部鈍挫傷，左胸部鈍挫傷（
    疑急救電擊所致），兩側肩鎖部尖端挫傷，兩足踝前部散在
    性挫傷，其頭部左側並無明顯之傷痕，相較於乙車乘員子○○「左邊眉毛有受傷」，推定係乙車撞擊丙車時，其往左前
    衝撞之慣性使頭部左側撞擊乙車左前A柱附近所造成，子○○駕駛乙車之可能性極高，而盧慶隆坐於右前座乘員前方。
  6.據相片25顯示，東寧路西向車道邊線附近至乙車肇事中止位
    置右後門旁邊有血跡，依一般習慣應屬傷患被從右側車門救
    出放置等待救護車救援所遺留，如屬左前座或左後座傷患，
    被救出後應放置在乙車左側，而此一血跡推定為受傷出血最
    嚴重的乙車乘員盧慶隆所遺留，故可推定乙車乘員盧慶隆並
    非由駕駛座所拖救出來。
  7.（乙車上所採血跡、毛髮之鑑識比對）
  1)編號5（警方用紗布採集血跡之血跡紗布）在右前踏墊左側
    所採集，經比對與盧慶隆血型相同，與前述盧慶隆坐於右前
    座某一乘員前方吻合。
  2)編號2（皮塊）、6（血跡紗布）經比對與子○○血型相同，
    編號2在駕駛座頭墊所採集，更進一步證實乙車為子○○所
    駕駛，至於編號6右前座置物箱上橫板上所採集血跡，可能
    係在救援右前座乘員時，子○○所直接沾附或其他乘員間接
    沾附。
  3)編號3（血跡紗布）、4（皮塊）、10（血跡紗布）、11（血
    跡紗布）、12（皮塊）、13（血跡紗布）經比對與丁○○血
    型相同，其中編號11、13在左後車門內側下緣、內側玻璃所
    採集，應為丁○○所直接沾附，證明乘坐於左後座，另編號
    3、4、10、12分別在右前車窗玻璃內側、左前車門內側、右
    後方坐墊、右後車門內側所採集，可能係在救援其他乘員時
    丁○○所直接沾附，或其他乘員間接沾附。
  4)編號14（血跡紗布）經比對與丑○○血型相同，係在後座中
    間坐墊所採集，故丑○○有可能坐於後座。
(3)、惟查：
、證人子○○於本院95年8月8日審理時證稱：當天同車的有「
    死者（盧慶隆）、丑○○、丁○○、戊○○、壬○○、甲○○及我共7人」，「當時我與丑○○坐右前座，盧慶隆開車
    ，其餘的人坐後座」，「丑○○坐於我腿上」，當時「要去
    找盧慶隆的太太，我不曉得他太太的名字，也不知道為何找
    她」，車禍發生後，「丁○○受傷較嚴重，死者沒有動靜，
    按理車禍之後，車上之人應馬上下車，但他沒有，丁○○是
    我去扶他下車的，其餘則自行下車，而死者是我之後扶他下
    來的，我先將盧慶隆拖出車外，由丑○○一起拖到旁邊去」
    ，是從駕駛座的車門將盧慶隆拖出車外的，丁○○額頭有流
    血，丁○○是「我從後座右側的車門拉出的」，現場（地上
    ）一攤血「應該是我與丁○○的」，「他（盧慶隆）沒有流
    血，我看得到的地方他都沒有流血」。其將盧慶隆從車子拖
    出之後放於路邊平躺，後來救護車就來了，就去醫院了。其
    將丁○○拖出後，「一開始丁○○攤坐在地上，意識不清，
    眼睛閉著，我扶著他，我們一直叫他，後來一下子約三分鐘
    後他就可以站起來了」，他（丁○○）當時流血很嚴重，「
    他（丁○○）額頭一直流血」，「當時他（丁○○）下不了
    車，我有上車進入車內拉他出來」，車禍發生當時車輛時速
    很快，超過時速100公里。車禍發生後，其頭部有衝撞到車
    輛的擋風玻璃再回來的感覺，其無汽車駕駛執照，其不太會
    開車，僅之前有去駕駛訓練班試開過等語。
、證人戊○○於本院95年8月8日審理時證稱：從「印地安那
    PUB」出來時，「由盧慶隆開車載我們」，「因盧慶隆要去
    找他太太，我不知道要做什麼」，「丁○○坐於我左邊最靠
    近門邊，他有受傷，我則輕微受傷」，車禍發生後丁○○「
    整個身體都是血，從頭部流出」，「在車上我看到的則是我
    旁邊是壬○○，過去則是丁○○」，車禍發生後「我開右手
    邊的車門下車，我旁邊是甲○○，他有無受傷，我不曉得」
    ，丁○○被拖出後躺在車子旁邊右後方的地上，「丁○○被
    拖出後我坐於他旁邊，沒有注意開車的人的情形」，地上的
    一攤血是丁○○流的，不是盧慶隆流的，「我看到丁○○在
    是車子右後方的地上，就是那攤血跡的地方被抬上救護車的
    ，沒有注意盧慶隆的狀況」，車禍發生後「我只注意到丁○○而已，因他當時全身是血，我嚇到了，所以都在他旁邊」
    ，車禍發生前當時丑○○與子○○坐在駕駛座旁邊的位置，
    一前、一後，丑○○坐在子○○的前面等語。
、證人丁○○於本院95年8月8日審理時證稱：當天是到臺南玩
    ，「我打電話給盧慶隆，他說他人在臺南，我當時原本就與
    子○○、戊○○、丑○○、甲○○等人在柳營的一個廟前聊
    天，所以就由我開甲○○的車載了他們一起到臺南小北夜市
    找盧慶隆，因他在那邊做生意，我們到他的店找他」，「在
    小北的時候，他與他太太開貨車回家，他要我們跟他後面，
    因他太太有身孕，所以沒有跟我們出去，只有盧慶隆與我們
    出去」，盧慶隆在小北開賣臭豆腐的攤子，離開「印地安那
    PUB」後是盧慶隆開車的，其則坐駕駛座後面，壬○○坐在
    其腿上，事故發生後其頭部受傷流血，有昏過去，之後有起
    來，後來又昏倒，是撞到兩個車門中間的桿子，流很多血，
    現場的一攤血是「我流的，因我流最多」。是子○○將其從
    車子拉出來的，因那時候有稍微醒過來，所以知道是子○○
    拉出的等語。
、查盧慶隆未考領汽、機車駕駛執照，有麻豆監理站92年12月
    1日嘉監麻字第0920013363號函附卷可稽。依據證人癸○○
    於本院95年6月8日調查時證稱：截至車禍當時止，其與盧慶
    隆認識將近一年，兩人為男女朋友關係，在其二人交往當中
    有見到盧慶隆駕駛自小客車，開車的技術還不錯等語，足見
    盧慶隆雖未考有汽車駕駛執照，然並不影響其駕駛自小客車
    之技術。又與盧慶隆同車之6人均非臺南市本地人，對於臺
    南市○道路不熟，應不可能於夜晚開車，而盧慶隆在臺南市
    賣臭豆腐營生，對於臺南市○道路較為熟稔，其開車之可能
    性較高。
、經查子○○僅考領有重型機車駕駛執照，並未考領其他汽車
    駕駛執照，有新營監理站95年5月12日嘉監營字第095000447
    7號函附卷可稽。又參以其上開證言「其無汽車駕駛執照，
    其不太會開車，僅之前有去駕駛訓練班試開過」等語及子○○家住臺南縣柳營鄉，並非臺南市本地人，對於臺南市○道
    路不熟，應不可能於夜晚開車。
、又本院依職權調查丑○○等6人於案發當時送醫急救情形，
    經消防局救護台查訪結果，以丁○○頭部挫傷及壬○○四肢
    輕微受傷，較為嚴重，其餘之人並無大礙，有臺南市警察局
    第一分局92年12月16日南市警一刑字第0920040810號函附卷
    可稽。又丁○○係受有頭部外傷、額骨凹陷性骨折，有奇美
    醫院出具之診斷證明書1紙附卷可稽，足見其受傷非輕。
、依據卷附之臺灣臺南地方法院檢察署驗斷書所載，盧慶隆
    之左胸部有鈍挫傷，該驗斷書雖括弧記明「疑急救電擊所致
    ），惟經本院依職權向成大附設醫院調取盧慶隆之急診病歷
    影本，依該病歷所附之救護紀錄表所載，當時雖有對盧慶隆
    包紮止血、維持呼吸道及實施心肺復甦按摩術（CPR）5分鐘
    之急救處理，然而並未對盧慶隆為電擊急救，是盧慶隆上開
    左胸部之鈍挫傷即非急救電擊所致，應係其所駕駛之3M-239
    6號自小客車向左偏閃失控後，左前車頭與UB-8293號自小客
    車左前車頭相碰撞，因巨大之撞擊力道致3M-2396號自小客
    車之左前車頭嚴重凹陷毀損，有卷附照片可稽，盧慶隆之左
    胸部因受該車之方向盤急速擠壓，因而造成上開鈍挫傷。此
    由與盧慶隆坐在同一直線之丁○○及壬○○均受傷且較其他
    4人嚴重，以及3M-2396號自小客車之右前車頭雖亦有另與
    TI-9548號自小客車之左前車頭相碰撞，然而力道較小，右
    前車頭毀損不嚴重，因此坐在右邊同一直線及後座中間之丑
    ○○等4人，或未受傷，或僅受輕微之傷。若當時3M-2396號
    自小客車係子○○所駕駛，則其必難倖免遭受嚴重之傷害。
、事故發生後警察雖有在3M-2396號自小客車內採取毛髮、血
    液、皮塊送內政部警政署刑事警察局為DNA型別鑑定，有鑑
    定書1紙附卷可稽。惟查上開鑑定書僅能提供上開位於3M-23
    96號自小客車內之毛髮、血液、皮塊為誰所有，至於毛髮、
    血液、皮塊為何會掉落或噴濺到上開位置，仍應詳查研判，
    並非以毛髮、血液、皮塊所採取之位置即為何人當時所坐的
    位置。而以子○○上述其對丁○○及盧慶隆拖救之行為及其
    與壬○○等6人所述之車位坐次而言，上開毛髮、血液、皮
    塊之掉落或噴濺位置，並無不合理之處。
、綜上所述，中央警察大學上開鑑定認為3M-2396號自小客車
    可能係由子○○駕駛，並認盧慶隆係坐於右前座乘員前方，
    丑○○有可能坐於後座云云，其為鑑定時並未考量上開至
    之情形，難認與實情相符，有關此一部分（3M-2396號自
    小客車由誰駕駛及壬○○等6人車位坐次）之鑑定意見，應
    不足採。
六、依據中央警察大學鑑定結果認：本案發生在東寧路與東光
    路一段路口，導因於甲機車騎士己○○酒後騎乘機車，由東
    向西行駛東寧路，在行經東光路口時侵入對向車道範圍，遇
    有可能受酒後影響之乙車駕駛人【子○○】駕駛乙車由西向
    東行駛東寧路，跨越道路分向限制線駛至，發生甲機車轉向
    撞乙車右側車身之事故，甲機車騎士己○○與乙車駕駛人子
    ○○酒後駕車侵入對向車道行為同為肇事原因。另有關於
    乙車乘員之傷亡，與乙車之超載、乙車駕駛人【子○○】酒
    後駕車行為影響車輛操控有直接關連，丙、丁兩車順向停於
    路側停車格位無肇事因素。惟查3M-2396號自小客車係由盧
    慶隆所駕駛，已如前述，且被告己○○除酒後駕駛機車，由
    東向西行駛東寧路，在行經東光路口時侵入對向車道範圍外
    ，尚有未遵守閃光黃燈號誌之指示，疏未減速慢行之行為，
    另被害人盧慶隆除有酒後駕車、超載之行為外，尚有超速之
    行為，上開鑑定均未考量，其鑑定結果之意見自不足採。
肆、按汽車駕駛人飲用酒類或其他類似物後其吐氣所含酒精濃度
    超過每公升0.25毫克或血液中酒精濃度超過百分之0.05者，
    不得駕車，道路交通安全規則第114條第2款定有明文。又刑
    法第185條之3規定所稱之「不能安全駕駛」，係屬抽象危險
    犯，並不以發生具體危險為必要，對於飲酒後呼氣酒精濃度
    已達每公升0.55毫克（0.55 MG\L）以上，肇事率為一般正
    常人之10倍，認為已達不能安全駕車之標準，此業經法務部
    88年5月18日以法88檢字第001669號函公告週知。被告吐氣
    後之酒精濃度竟高達每公升0.78毫克，遠遠超過上開標準，
    依卷附「體內酒精濃度與肇事率關係表」，其已迷醉，肇事
    率為一般正常人之25倍以上，足見被告已達不能安全駕駛動
    力交通工具之情狀甚明。次按汽車行駛時，駕駛人應注意車
    前狀況，並隨時採取必要之安全措施；在劃有分向限制線（
    即雙黃線）之路段，不得駛入來車之車道內；汽車行駛至交
    岔路口，其行進應遵守燈光號誌之指示，道路交通安全規則
    第94條第3項、第102條第1項第1款分別定有明文。又閃光黃
    燈表示「警告」，車輛應減速接近，注意安全，小心通過，
    道路交通標誌標線號誌設置規則第211條第1項第1款亦定有
    明文。被告自應注意遵守上開規定，且依當時情形天候晴、
    夜間有照明設施、柏油路面乾燥無缺陷、無障礙物、視距良
    好，有上開現場圖及現場照片可稽，客觀上並無其不能注意
    之情形，詎其竟疏於注意車前狀況且未減速慢行，而貿然以
    40公里左右之時速直行（雖未超過該路段之最高速限50公里
    ，然遇有閃光黃燈之交岔路口仍應減速慢行），並駛入對向
    之來車車道內，以致其駕駛之機車龍頭右側與對向被害人盧
    慶隆於酒後〔經抽血檢驗，酒精濃度為74MG/DL，換算吐氣
    酒精濃度為每公升0.37豪克（MG/L），有成大附設醫院出具
    之緊急生化檢驗報告單附卷可稽〕無照、超載（該車只能坐
    5 人竟坐7人）、未注意車前狀況、未減速慢行，貿然以100
    公里左右之時速超速（該路段限速時速不得超過50公里）且
    跨越分向限制線行駛之3M-2396號自小客車右側車身相擦撞
    ，盧慶隆駕駛之3M-2396號自小客車因而失控再繼續衝向對
    向東寧路由東向西之慢車道，左前車頭因而撞及停在慢車道
    路邊陳仁宏所有之UB-829 3號自小客車（因牌照已被註銷，
    當時未懸掛號牌）之左前車頭，3M-2396號自小客車之右前
    車頭並撞及停在路邊陳河銘所有之TI-9548號自小客車之左
    前車頭，以致盧慶隆因而受有頂枕骨鈍挫傷及腦挫傷合併顱
    內出血之傷害，經送醫後於90年9月23日13時30分許，不治
    死亡。被告就本件車禍之發生顯有過失，應無疑義。本件車
    禍之肇事責任，依被告己○○與被害人盧慶隆違規之情節而
    言，被害人盧慶隆之肇事責任顯較被告為重。至於陳仁宏所
    有之UB-8293號自小客車及陳河銘所有之TI-9548號自小客車
    案發時係順向停於路側停車格位，並無肇事因素。又被害人
    就本件車禍之發生雖亦與有過失，然並不因此而解免被告過
    失之責。被告之過失行為與被害人盧慶隆之死亡間，並有相
    當因果關係。綜上所述，事證明確，被告之犯行洵堪認定。
伍、核被告己○○所為，係犯係犯刑法第185條之3之公共危險罪
    及刑法第276條第1項之過失致死罪。被告酒醉駕車，因而致
    人死亡，其過失致死部分應依道路交通管理處罰條例第86條
    第1項規定，加重其刑。被告所犯上開二罪間，行為互殊，
    罪名有異，應予分論併罰。審酌被告之品行（無前科）、生
    活經濟狀況小康、智識教育程度為碩士畢業、因參加謝師宴
    喝酒而肇事、被害人盧慶隆之肇事責任較被告為重，因其肇
    事導致被害人死亡，被害人之家庭並因此天倫夢斷，其所生
    之危害非輕，且被告事後尚未與被害人之家屬成立民事和解
    等一切情狀，爰量處如主文所示之刑，並定其應執行刑1年4
    月，以示懲儆。又按行為後法律有變更者，適用行為時之法
    律。但行為後之法律有利於行為人者，適用最有利於行為人
    之法律，刑法第2條第1項定有明文。刑法於94年2月2日修正
    公布，並於95年7月1日生效施行，本件被告犯罪在新刑法施
    行前，有關數罪併罰定應執行刑，修正前之舊刑法第51條第
    5款原規定：「宣告多數有期徒刑者，於各刑中之最長期以
    上，各刑合併之刑期以下，定其刑期。但不得逾20年。」，
    修正後之刑法第51條第5款規定：「宣告多數有期徒刑者，
    於各刑中之最長期以上，各刑合併之刑期以下，定其刑期。
    但不得逾30年。」。經依新法第2條第1項規定比較修正前後
    之規定，以舊法最有利於被告，自應適用修正前刑法第51條
    第5款規定為定應執行刑之標準，併此敘明。
據上論斷，應依刑事訴訟法第299條第1項前段，道路交通管理處
罰條例第86條第1項、第2項，刑法第2條第1項、第185條之3、第
276條第1項、修正前刑法第51條第5款，罰金罰鍰提高標準條例
第1條前段，判決如主文。
本案經檢察官乙○○到庭執行職務
中    華    民    國    95    年    12    月    12    日
                 交通法庭審判長法  官  陳顯榮
                               法  官  柯顯卿
                               法  官  林勝利
以上正本證明與原本無異。
如不服本判決，應於判決送達後10日內，向本院提出上訴狀。
                               書記官  陳金堂
中    華    民    國    95    年    12    月    12    日
附錄本案論罪科刑法條全文：
中華民國刑法第185條之3
服用毒品、麻醉藥品、酒類或其他相類之物，不能安全駕駛動力
交通工具而駕駛者，處1年以下有期徒刑、拘役或3萬元以下罰金
。
中華民國刑法第276條
因過失致人於死者，處2年以下有期徒刑、拘役或2千元以下罰金
。
從事業務之人，因業務上之過失犯前項之罪者，處5年以下有期
徒刑或拘役，得併科3千元以下罰金。


司法院資訊處製作；財團法人民間司法改革基金會備份。
